【裁判字號】    94,易,320
【裁判日期】    950112
【裁判案由】    竊盜
【裁判全文】
臺灣花蓮地方法院刑事判決               94年度易字第320號
公  訴  人  臺灣花蓮地方法院檢察署檢察官
被      告  甲○○
                    （現於臺灣花蓮監獄花蓮分監另案執行中）
上列被告因竊盜案件，經檢察官提起公訴（94年度偵字第2734號）
，本院判決如下：
    主  文
甲○○無罪。
    理  由
一、公訴意旨略以：被告甲○○意圖為自己不法之所有，於94年
    6月23日下午6時許，在丙○○位於花蓮縣花蓮市○○○街55
    號住處前，竊取丙○○所有車牌號碼ＷＵＰ—946號輕型機車
    一部，得手後作為代步工具使用，後為警於同年7月8日下午
    4時30分許，持臺灣花蓮地方法院法官所簽發之搜索票前往
    乙○○位於花蓮市華東95號住處搜索時，被告（當時通緝中
    ）及乙○○逃竄，仍為警當場查獲，經執行搜索，在該住處
    大門前發現上開贓車，因而查獲，而認被告涉犯刑法第320
    條第1項竊盜罪嫌云云。
二、按犯罪事實應依證據認定之，無證據不得認定犯罪事實；又
    不能證明被告犯罪者，應諭知無罪之判決，刑事訴訟法第
    154條第2項、第301條第1項分別定有明文。次按認定不利於
    被告之事實，須依積極證據，苟積極證據不足為不利於被告
    事實之認定時，即應為有利於被告之認定，更不必有何有利
    之證據；又認定犯罪事實所憑之證據，雖不以直接證據為限
    ，間接證據亦包括在內；然而無論直接或間接證據，其為訴
    訟上之證明，須於通常一般之人均不致有所懷疑，而得確信
    其為真實之程度者，始得據為有罪之認定，倘其證明尚未達
    到此一程度，而有合理之懷疑存在時，事實審法院復已就其
    心證上理由予以闡述，敘明其如何無從為有罪之確信，因而
    為無罪之判決，尚不得任意指為違法，最高法院30年上字第
    816號、76年臺上字第4986號分別著有判例可資參照。
三、公訴人認被告涉犯前揭竊盜罪嫌，無非以被害人丙○○之指
    訴、證人乙○○之證述、被害人立據之贓物認領保管單、車
    輛竊盜、車牌失竊資料個別查詢報表、查獲現場照片為其論
    據。訊據被告堅決否認有何竊盜犯行，辯稱：伊並未偷竊或
    騎乘系爭機車，查獲當天伊係徒步至乙○○住處，且伊至乙○○住處門口時，已見到系爭機車停放該處等語，經查：
  (一)被害人丙○○於警詢之指訴及證人乙○○於警、偵訊時所作
    之陳述，核其性質均屬被告以外之人於審判外之言詞陳述；
    又被害人立據之贓物認領保管單及車輛竊盜、車牌失竊資料
    個別查詢報表，核其性質均屬被告以外之人於審判外之書面
    陳述，依刑事訴訟法第159條第1項規定原則均無證據能力，
    然公訴人及被告或於本院準備程序中同意作為證據或未於言
    詞辯論終結前聲明異議，本院復審酌該等言詞、書面陳述作
    成時之情況，認為適當，依同法第159條之5之規定，認均有
    證據能力，先予敘明。
  (二)證人乙○○曾於警詢時證稱：其確實有看見被告使用系爭機
    車，最後一次看到時間係於被查獲前二天，在其住處前面，
    因為被告來其住處就有系爭機車出現，被告離開其住處，系
    爭機車就不見等語（見花蓮縣警察局花蓮分局警卷第11頁）
    ；復於偵查中證稱：其不清楚查獲當天被告如何至其住處，
    因當時其在屋內，那天警察來時前30分鐘其才從對面回家，
    回家時門口沒有這臺機車，被告來後，警察到其住處，其出
    來才看到有這臺車，且系爭機車並非其鄰居所有，是以認為
    就是被告騎的等語（見臺灣花蓮地方法院檢察署偵查卷第20
    頁、第21頁正面）；嗣於本院審理時證述：其於被查獲前二
    天曾見到被告騎乘與系爭機車顏色、樣式、型態差不多之機
    車，但因沒看見車牌，是以不能確定被告所騎是否為系爭機
    車，被查獲當天其並無目睹被告騎乘系爭機車前來，又因其
    住處附近的廟埕是公共場所，大家都可以出入，所以其也不
    能確定被查獲當天系爭機車到底是被告所騎乘或是隔壁鄰居
    騎來的等語（見本院94年12月29日審判筆錄第4至6頁）。綜
    觀乙○○之上開證述，其對於被告曾否騎乘系爭機車乙節，
    或前後證述不一，或係出於其個人臆測，實難遽採為對被告
    不利之認定。況且，縱認證人乙○○所稱被告確曾騎乘系爭
    機車為真實，亦僅能證明系爭機車在被告持有中，至於被告
    持有該車之原因，究係偷竊所得，或係向他人借用而來，仍
    無法據以推認之，故亦難認定被告確有竊盜犯行。
  (三)又被害人丙○○之指訴、其所簽立之贓證物認領保管單及車
    輛竊盜、車牌失竊資料個別查詢報表，僅得證明被害人所有
    機車確有失竊之事實；另查獲現場照片，亦僅得證明系爭機
    車於查獲時停放在乙○○住處門前之事實，惟均不能以此即
    認該車遭竊係被告所為。
四、綜上所述，公訴人所提出之證據並無法證明被告確係偷竊被
    害人機車之人；此外，復查無其他積極證據，足資證明被告
    確有竊盜犯行，揆諸首揭規定及說明，即應為被告無罪之諭
    知，以免冤抑。。
據上論斷，應依刑事訴訟法第301條第1項，判決如主文。
本案經檢察官李子春到庭執行職務
中    華    民    國    95    年    1     月    12    日
                          臺灣花蓮地方法院刑事第一庭
                                審判長法  官  張健河
                                      法  官  李世華
                                      法  官  吳韻馨
上列正本證明與原本無異。
如對本判決不服，應於送達後10日內，向本院提出上訴狀（應抄
附繕本）告訴人或被害人如對於本判決不服者，應具備理由請求
檢察官上訴，其上訴期間之計算係以檢察官收受判決正本之日期
為準。
                                      書記官
中    華    民    國    95    年    1     月    12    日


司法院資訊處製作；財團法人民間司法改革基金會備份。
